臺北高等行政法院判決
　　　　　　　　　　　　　　　　　　 96年度訴字第03298號
　　　　　　　　　　　　　　　.
原　　　告　甲○○
被　　　告　臺北市政府
代　表　人　乙○○市長）住同.
訴訟代理人　丁○○
　　　　　　丙○○兼送達代收.
上列當事人間因菸酒管理法事件，原告不服財政部中華民國96年
2月15日台財訴字第09600018210號訴願決定，本院判決如下：
    主  文
原告之訴駁回。
訴訟費用由原告負擔。
    事    實
一、事實概要
    原告經被告菸酒聯合查緝小組會同財政部國庫署、臺北市政
    府警察局萬華分局派員於95年12月13日，在臺北市萬華區○
    ○○路○段71號1樓原告所經營之攤位商品陳列架上，查獲陳
    列販賣之Marlboro等5 種菸品共計21包，均已逾有效期限，
    違反菸酒管理法第1 條第2 項規定，乃依菸酒管理法第56條
    第1 項第9 款、第58條暨菸酒查緝及檢舉案件處理作業要點
    第45點第10款及行政罰法第8 條、第18條第3 項規定，按第
    1 次違規從輕並減輕處以新臺幣（以下同）25,000元之罰鍰
    ，並依菸酒管理法第58條規定，沒入違規菸品計21包。原告
    不服，提起訴願，經遭訴願決定駁回，遂提起本件行政訴訟
    。
二、兩造聲明：
  (一)原告聲明：
    1.訴願決定及原處分均撤銷。
    2.被告應給付原告500萬元。
    3.訴訟費用由被告負擔。
　(二)被告聲明：
    1.駁回原告之訴。
    2.訴訟費用由原告負擔。
三、兩造之主張
  (一)原告主張之理由：
    1.原告於94年間遭人檢舉販售私菸，被告不經查證，而於同
      年9 月28日在原告之商品陳列架取走香煙77包，其不法官
      員逕予勾結臺灣菸酒股份有限公司偽證該等香煙都是私煙
      ，但臺北市政府與臺灣菸酒股份有限公司偽證該等香煙都
      是私煙，都提不出私菸工廠在何處及負責人等等，足以證
      明私菸是出自臺灣菸酒股份有限公司，由於被告查獲該仿
      冒菸品造成原告生意不好，香煙賣不出去，香煙才會逾期
      ，被告對原告陳列販賣逾期香菸的處罰不公平，請求撤銷
      訴願決定及原處分。被告就該罰鍰處分還說要強制執行，
      使原告生氣住院，精神上受有損害，根據國家賠償法第2
      條第1 項被告應賠償原告500 萬元。
    2.原告並未以書面或口頭向被告請求國家賠償，是直接向法
      院請求。
　(二)被告主張之理由：
    1.按菸酒逾有效日期或期限者，不得販賣，菸酒管理法第31
      條第2 項定有明文。查被告所屬菸酒聯合查緝小組會同財
      政部國庫署、臺北市政府警察局萬華分局代表於95年12月
      13日，在臺北市萬華區○○○路○ 段71號1 樓原告所經營
      之攤位商品陳列架上，查獲陳列販售Marlboro菸3 包（有
      效日期11/2006 ）、Boss菸6 包（有效日期05/2006 ）、
      Davidoff菸2 包（有效日期07/2006 ）、DUNHILL 菸2 包
      （有效日期05/2006 ）及555 菸8 包（有效日期11/2006
      ），核已逾有效期限，有被告查獲違法嫌疑菸酒案件現場
      處理紀錄表及查扣菸品附案佐證。是以，原告販售逾有效
      期限菸品行為，事證明確，尚難卸責。
    2.查原告前於94年間經人檢舉販售私菸，案經被告所屬菸酒
      聯合查緝小組會同臺北市政府警察局萬華分局警員於94年
      9 月28日，在臺北市萬華區○○○路○ 段71號1 樓原告所
      經營之攤位商品陳列架上，查獲新樂園淡菸等4 種菸品，
      疑似仿冒品，經依規定取樣送請製造商臺灣菸酒股份有限
      公司鑑定結果，確認均屬仿冒品，核屬私菸，被告爰依菸
      酒管理法第47條及第58條規定，以94年10月25日府財二字
      第09423138600 號行政處分書處以5 萬元罰鍰，並沒入仿
      冒之新樂園淡菸等4 種菸品共77包在案。故原告所述係被
      告官員不法勾結臺灣菸酒股份有限公司，誣陷原告，應為
      原告菸品無法賣出而負全責等情，顯屬卸責之詞，實無足
      採信。又原告被檢舉販賣仿冒煙品係94年間案件，與本件
      不同。
    3.復查原告與臺灣菸酒股份有限公司間因前項之民事賠償事
      件，係屬渠等之私權問題，尚非本件審究範疇。
      理    由
一、菸酒管理法第31條第2 項規定：「菸酒逾有效日期或期限者
    ，不得販賣。」同法第56條規定：「有下列各款情形之一者
    ，處新臺幣5 萬元以上25萬元以下罰鍰……九、菸酒業者違
    反第31條第2 項規定販賣逾有效日期或期限之菸酒。……」
    同法第58條規定：「依本法查獲之私菸、私酒、劣菸、劣酒
    ……，沒收或沒入之。」菸酒查緝及檢舉案件處理作業要點
    第45點第10款規定：「依本法第56條第1 項規定裁罰之案件
    ，第1 次查獲者，處以新臺幣5 萬元之罰鍰；第2 次查獲者
    ，處以新臺幣15萬元罰鍰，第3 次以後查獲者，處以新臺幣
    5 萬元之罰鍰。」
二、經查，原告於95年12月13日，在臺北市萬華區○○○路○ 段
    71號1 樓其所經營之攤位商品陳列架上，經被告菸酒聯合查
    緝小組會同財政部國庫署、臺北市政府警察局萬華分局查獲
    陳列販售Marlboro菸3 包（有效日期11/2006 ）、Boss菸6
    包（有效日期05/2006 ）、Davidoff菸2 包（有效日期07/2
    006 ）、DUNHILL 菸2 包（有效日期05/2006 ）及555 菸8
    包（有效日期11/2006 ），均已逾有效期限之事實，有被告
    查獲違法嫌疑菸酒案件現場處理紀錄表及查扣菸品照片附卷
    可證，原告販售逾有效期限菸品行為，堪以認定。原告雖指
    係因之前被告未提出證據即認原告陳列香煙77包是私煙，造
    成原告生意不好，香煙賣不出去才會逾期，被告對原告陳列
    販賣逾期香菸的處罰不公平等等。但查，原告前因於94年9
    月28日，在上址原告所經營之攤位商品陳列架上，被查獲新
    樂園淡菸等4 種菸品，疑似仿冒品，經依規定取樣送請製造
    商臺灣菸酒股份有限公司鑑定結果，確認均屬仿冒品，核屬
    私菸，被告爰依菸酒管理法第47條及第58條規定，處以新臺
    幣5 萬元罰鍰，並沒菸品共77包在案。原告對該案如有不服
    ，應屬是否得對該案提起行政救濟之問題，但究不能以該等
    情事作為本件得陳列販買逾有效日期或期限菸品之免責事由
    ，原告此部分之主張，非屬可採。
三、從而被告依菸酒管理法第56條第1項第9款、第58條暨菸酒查
    緝及檢舉案件處理作業要點第45點第10款及行政罰法第8 條
    、第18條第3 項規定，按第1 次違規從輕並減輕處原告25,0
    00元之罰鍰，並依菸酒管理法第58條規定，沒入違規菸品計
    21包，於法核無不合。訴願決定予以維持，亦無違誤。原告
    請求撤銷訴願決定及原處分，為無理由，應予駁回。
四、另原告請求依國家賠償法第2條第1項規定，被告應賠償原告
    500萬元部分。經查，原告於本院96年9月19日準備程序及96
    年11月8 日言詞辯論期日均在庭陳明其並未以書面向被告請
    求國家賠償，核與國家賠償法第10條規定，依該法請求損害
    賠償時，應先以書面向賠償義務機關請求之規定不合。因此
    ，原告此部分逕向本院提起之賠償請求，已不合法。況依前
    述，被告就原告販售逾有效期限菸品行為，從輕並減輕處原
    告25,000元之罰鍰，並沒入違規菸品計21包，於法並無違誤
    。則原告如該案受強制執行，亦屬權責機關依法執行之行為
    ，原告主張其因此有精神損害，請求國家賠償，亦屬無據，
    應併駁回。
據上論結，本件原告之訴為無理由，爰依行政訴訟法第98條第1
項前段，判決如主文。
中    華    民    國    96     年    11     月   22   日
                        第四庭審判長法  官 陳國成
                                    法  官 陳秀
                                   法  官 李玉卿
上為正本係照原本作成。
如不服本判決，應於送達後20日內，向本院提出上訴狀並表明上
訴理由，如於本判決宣示後送達前提起上訴者，應於判決送達後
20日內補提上訴理由書（須按他造人數附繕本）。
中　　華　　民　　國　　96　　 年　　11　 　月   22   日
 　　  　　　　　　　    　         書記官  王英傑
